【裁判字號】    89,交訴,25
【裁判日期】    890331
【裁判案由】    公共危險等
【裁判全文】
臺灣桃園地方法院刑事判決                          八十九年度交訴字第二五號
    公訴人  臺灣桃園地方法院檢察署檢察官
    被  告  丙○○
右列被告因公共危險案件，經檢察官提起公訴（八十八年度偵字第一八四七九號、八
十九年度偵字第三九九號），本院判決如左：
        主  文
丙○○駕駛動力交通工具肇事，致人傷害而逃逸，處有期徒刑柒月。
        事  實
一、丙○○於民國（下同）八十八年十一月十九日凌晨五時五十分許，駕駛ＡＣ─八
    六五０號自用小客車之動力交通工具，沿桃園縣桃園市○○路○段，由台北往桃
    園方向行駛，在行經上開路段一二一號前時，因未注意車前狀況而撞及正騎乘三
    輪車穿越上開路段之乙○○倒地，並致乙○○因之受有頭部外傷併發蛛網膜下出
    血及左耳裂傷等傷害（過失傷害部分已行和解未為告訴），已陷於昏迷而無自救
    力時，依法令應對之為必要之扶助、保護，丙○○竟於下車查看後即行駕車加速
    逃逸現場，而不為乙○○生存所必要之扶助、保護行為。嗣經路人發覺上情，始
    行將乙○○送醫報警而循線查獲丙○○本人。
二、案經乙○○之兄甲○○代行訴由臺灣桃園地方法院檢察署檢察官偵查起訴。
        理  由
一、訊據被告丙○○固坦承於右揭時地駕駛上開自用小客車撞及被害人乙○○肇事，
    惟矢口否認右揭犯行，辯稱：伊肇事後有下車查看，惟並未發覺乙○○倒地，伊
    始行駕車離去現場，伊並無逃逸現場及遺棄之故意云云。經查：被告於右揭時地
    因未注意車前狀況而駕駛上開自用小客車撞及乙○○所騎乘上開三輪車肇事，並
    致被害人乙○○因之受有上述傷害之結果乙情，業據被告迭次於警、偵訊中及本
    院審理時坦承不諱，核與告訴人甲○○指訴情節相符，復有診斷證明書、肇事現
    場及上開三輪車照片各乙份，在卷可稽，足堪認定。又被告上開肇事後逃逸乙情
    ，業據其本人於警訊中供稱「乙○○當時騎乙部三輪車橫過馬路時，撞擊其三輪
    車車尾，事後我有下車但隨後便肇事逃逸」等語，另被告於右揭時地所撞及者，
    係騎乘三輪車之被害人乙○○，其不僅為一成年男子，體形相加後不可謂小，且
    被告所駕駛上開自用小客車之左前大燈及前保險復均已當場破損及斷裂，其肇事
    受損後果亦非不嚴重，而被害人乙○○所騎乘上開三輪車及其上物品，亦均散落
    一地，範圍不小，此有上開現場照片乙份可佐，則按一般社會常情，被告當時理
    應下車詳加查看，並四處尋覓有無人員受傷，始為合理；又被告上開肇事逃逸情
    節係經路旁行人發覺後，逕行將被害人乙○○送醫救治，並報警處理後，始將被
    告追緝到案，而在路旁行走距離較遠之行人都能發覺被害人乙○○遭被告駕駛撞
    及倒地，則親身駕車撞及被害人乙○○之被告本人，焉有未能得見之理，足見被
    告於右揭時地駕駛上開自用小客車撞及被害人乙○○而肇事，並致其受有上述傷
    害之結果乙情，應為被告當時所明知，被告此部分所辯，不僅核與其本人於警訊
    中供述之詞不符，且亦與常情有違，顯係其事後卸責之詞，不足採信。又被害人
    乙○○於右揭時地遭被告駕駛上開自用小客車撞及後，因受有上述傷害之結果，
    已當場陷於昏迷狀態，應屬無自救力之人，而被告依法令有對之為生存所必要之
    扶助、保護行為之必要，惟被告竟於下車查看後即行駕駛上開自用小客車加速離
    去上開現場乙情，亦堪認定。被告犯行已臻明確，應予依法論科。
二、核被告所為，係犯刑法第一百八十五條之四之駕駛動力交通工具肇事，致人傷害
    而逃逸罪及第二百九十四條第一項之遺棄罪。公訴人就被告所犯上開遺棄罪部分
    雖漏未起訴，惟因被告此部分犯行與公訴人原起訴間有想競合之裁判上一罪關係
    ，依刑事訴訟法第二百六十七條規定，應併為公訴人原起訴效力所及，本院自得
    對之併予審理，合先敘明。被告所犯上開二罪間，有一行為而觸犯數罪名之想像
    競合關係，為想像競合犯，應依刑法第五十五條規定，從一重之刑法第一百八十
    五條之四乙罪處斷。爰審酌被告明知其已駕車肇事，並致被害人乙○○因之受有
    上述傷害之結果，竟未對之施以必要之救助而逕行逃逸現場，已損及被害人乙○
    ○之權益，亦嚴重破壞社會交通之安全及其犯罪後之態度等一切情狀，量處如主
    文所示之刑，以資儆懲。
據上論斷，應依刑事訴訟法第二百九十九條第一項前段，刑法第一百八十五條之四、
第二百九十四條第一項、第五十五條，判決如主文。
本案經檢察官張春暉到庭執行職務。
中      華      民      國      八十九    年     三     月   三十一   日
                          臺灣桃園地方法院交通法庭
                              法  官  林 晏 鵬
右正本證明與原本無異。
如不服本判決，應於判決送達後十日內向本院提出上訴狀( 應附繕本 )，上訴於
臺灣高等法院。
                               書記官  張 雅 慧
中        華        民        國   八十九   年   四   月    十二    日
附論罪科刑依據之法條：刑法第一百八十五條、第二百九十四條
刑法第一百八十五條
損壞或壅塞陸路、水路、橋樑或其他公眾往來之設備或以他法致生往來危險者，處五
年以下有期徒刑，拘役或五百元以下罰金。
因而致人於死者，處無期徒刑或七年以上有期徒刑；致重傷者，處三年以上、十年以
下有期徒刑。
第一項之未遂犯罰之。
刑法第二百九十四條
對於無自救力之人，依法令或契約應扶助，養育或保護而遺棄之或不為其生存所必要
之扶助、養育或保護者，處六月以上五年以下有期徒刑。
因而致人於死者，處無期徒刑或七年以上有期徒，致重傷者，處三年以上十年以下有
期徒刑。


司法院資訊處製作；財團法人民間司法改革基金會備份。
